【裁判字號】    89,易,1226
【裁判日期】    901026
【裁判案由】    恐嚇取財
【裁判全文】
臺灣新竹地方法院刑事判決                        八十九年度易字第一二二六號
    公  訴  人  臺灣新竹地方法院檢察署檢察官
    被      告  甲○○
右列被告因恐嚇取財案件，經檢察官提起公訴（八十九年度偵字第五一一六號），本
院判決如左：
    主  文
甲○○無罪。
    理  由
一、公訴人認為被告甲○○涉有刑法第三百四十六條第一項之恐嚇取財罪嫌，詳如附
    件起訴書所載。
二、訊據被告甲○○始終堅詞否認有何恐嚇取財犯行，並辯稱伊從未參與要求乙○○
    夫婦匯款事宜，有關郵政儲金匯業局第0000000－0000000號帳戶
    固係伊所申請開戶，惟因看見報紙刊登購買郵局帳戶後，已於八十九年七月五日
    以新台幣 (下同) 四千元之代價，將該帳戶出售並託快遞交付予「林清國」使用
    ，「林清國」收受後並於同年月七日將款項匯入伊設於玉山銀行大墩分行帳戶，
    伊事先不知「林清國」持以恐嚇取財，否則即不同意出售予林某使用等語。
三、按犯罪事實應依證據認定之，無證據不得推定其犯罪事實；不能證明被告犯罪者
    ，應諭知無罪之判決，刑事訴訟法第一百五十四條、第三百零一條第一項分別定
    有明文。又事實之認定，應憑證據，如未能發現相當證據，或證據不足以證明，
    自不能以推測或擬制之方法，以為裁判基礎；認定不利於被告之事實，須依積極
    證據，苟積極證據不足為不利於被告事實之認定時，即應為有利於被告之認定，
    更不必有何有利之證據，最高法院四十年度臺上字第八六號、三十年上字第八一
    六號判例闡釋甚明。
四、經查公訴人認為被告涉有恐嚇取財罪嫌無非係以：(1)被告所涉恐嚇取財犯行，已
    經証人即被害人乙○○、李慧平証述甚詳，核與承辦員警曾能星所述情節相符，
    且上開証人與被告均無仇隙，應無攀誣之理，(2)被告所開立之上開郵政儲金匯業
    局第0000000－0000000號帳戶，依該帳戶之交易資料顯示有多筆
    當日沖銷往來顯可疑為向被害人勒索贖車之交易紀錄等資為論據。惟查：
(一)証人乙○○、李慧平夫婦與被告甲○○固無仇隙而無攀誣之情，然而証人乙○○
    、李慧平証述之內容，僅能証明伊等所保管之車牌號碼「ＢＴ－１２５１」自小
    客車，於民國八十九年八月二十四日，在新竹市○○路一○二號前失竊後，曾接
    獲歹徒電話恐嚇交付贖車款項，伊依約匯款至上開郵局帳戶而順利取回該車輛而
    已，其無從証明係被告甲○○竊車、電話恐嚇交付贖車款項或參與各該犯罪情節
    甚明，証人乙○○、李慧平甚且於八十九年九月二十五日偵訊時一致明白表示：
    被告聲音與恐嚇歹徒聲音不同等語（偵查卷第四四頁背面參照），公訴人認為所
    起訴被告涉嫌恐嚇取財事實已經被害人乙○○、李慧平証述綦詳等等，即有誤會
    。
(二)另本院遍閱全卷查無証人即承辦員警曾能星証述筆錄，則公訴人如何推論証人乙
    ○○、李慧平証述內容與曾能星所述情節相符？公訴人此部分推論已與事實不符
    。本院依職權於八十九年十二月二十一日傳喚証人曾能星，曾員証稱：伊當初係
    因被害人乙○○、李慧平夫婦匯入贖款之帳戶係被告所開立，因認為被告涉有恐
    嚇取財犯嫌，伊事後多方查証均無法証人被告甲○○係所偵辦「趙佑擄車勒贖集
    團」之成員等語 (本院卷第七一、七二頁參照)，本院再依職權於九十年一月五
    日提訊証人趙佑廷亦証述：伊不認識甲○○，似曾聽集團成員涂進富稱有一甲○
    ○帳戶，至於如何取得帳戶則不清楚等語 (本院卷第七九、八十頁參照)，是上
    開証人証述內容均不足証明被告涉有恐嚇取財犯行。
(三)被告辯稱伊所開立之上開郵局帳戶，因看見報紙刊登購買郵局帳戶而於八十九年
    七月五日出售並託快遞交付予「林清國」使用等情，已據被告提出快遞送貨單及
    報紙廣告版為証 (偵查卷第二十頁、本院卷第五四頁參照)，另被告所開立之玉
    山銀行大墩分行第0000－000－000000號帳戶，確於八十九年七月
    五日，由賴政權所開立之郵政儲金匯業局第0000000000000000
    號帳戶內匯入四千元等情 (賴政權經本院傳喚無著，其是否涉及本件恐嚇取財案
    件，本院將另函請送偵辦)，亦經本院函玉山銀行大墩分行以及函請新竹市警察
    局第二分局查明，有玉山銀行大墩分行九十年七月二日玉大墩字第九○○○六一
    三號函、新竹市警察局第二分局九十年十月四日九○竹市警二分刑字第二○七四
    七號函暨檢送之郵局客戶基本資料、帳戶交易明細表等件在卷足憑 (本院卷第一
    三四至一三五頁、第一五八至一六六頁參照)，堪認被告辯稱販售帳戶乙節屬實
    。
(四)另被告所販售予「林清國」之帳戶，早於七十六年間開立並持續使用，於八十九
    年六月前之存入款項未有「５５０１入戶匯款」之勒索贖款紀錄，嗣於八十九年
    七月出售交付「林清國」使用後，則大量出現「５５０１入戶匯款」之交易紀錄
    ，亦經本院函郵政儲金匯業局查明，有該局八十九年十月三十日儲000000
    00之五○七號函暨檢送交易清單在卷可稽。準此，被告自行使用上開郵局帳戶
    時並無擄車贖款匯入紀錄、嗣交付「林清國」使用後始出現被害人匯入擄車贖款
    之紀錄，顯見各該擄車取贖犯行均非被告所為，且被告早於七十六年間開立該郵
    局帳戶並持續使用，嗣於八十九年七月間始出售予「林清國」使用，亦難認為被
    告出售帳戶之初即存有參與或幫助他人恐嚇取財之意思甚明。
(五)至於其他扣案之安非他命分裝袋七個、吸食器一組、電信帳單二十九份等物品，
    亦不足以証明被告參與或幫助本件恐嚇取財犯行，此外復查無其他積極証據足資
    証明被告確涉有本件恐嚇取財犯行，應認為公訴人指訴被告恐嚇取財犯行尚屬不
    能証明，揆諸上開法條規定及判例意旨，本件即應諭知無罪判決，以免冤抑。
據上論斷，應依刑法第三百零一條第一項，判決如主文。
本案經檢察官吳金棟到庭執行職務。
中      華      民      國     九十     年      十     月    二十六    日
                                臺灣新竹地方法院刑事第二庭
                                    法  官  王永春
右正本證明與原本無異。
如不服本判決，應於判決送達後十日內向本院提出上訴狀( 應附繕本 )，上訴於
臺灣高等法院。
                                    書記官  馮玉玲
中      華      民      國     九十     年      十      月    二十六    日
得上訴(十日)。


司法院資訊處製作；財團法人民間司法改革基金會備份。
